臺灣橋頭地方法院民事小額判決
111年度橋小字第798號
原      告  楊奇達  
被      告  傅楊玉華
            王建華  

上列當事人間請求損害賠償事件，本院於民國111年9月27日言詞
辯論終結，判決如下：
    主  文
原告之訴駁回。
訴訟費用新臺幣壹仟元由原告負擔。
    事實及理由
一、原告主張：被告乙○○○於民國109年8月向舊城派出所誣指原
    告於109年7月2日15時許，以「你兒子是個優秀軍官，所以
    要讓他退不了伍，將來也找不到工作」等語（下稱A言語）
    對其恐嚇，使其心生畏懼；另被告甲○○於警詢時指稱其有聽
    到原告聲音，就衝出來對原告說你在幹嘛，原告就離開現場
    （下稱B言語），又於臺灣橋頭地方檢察署（下稱橋頭地檢
    署）以109年度偵字第9985號（下稱系爭刑案）受理該案後
    ，於偵訊時證稱其聽到外面有爭執聲就從窗戶往外看，聽到
    原告說「你管我的事就要你好看，不准管我的事」（下稱C
    言語），但被告上開所述顯與系爭刑案檢察官勘驗結果不符
    ，且該案業經檢察官為不起訴處分確定（下稱系爭不起訴處
    分，嗣經再議駁回確定），被告共同扭曲事實，意圖使原告
    受刑事處分而共同誣告原告，已侵害原告人格權、名譽權重
    大，依侵權行為之法律關係提起本件訴訟。聲明:被告應給
    付原告新臺幣（下同）50,000元及自起訴狀繕本送達翌日起
    至清償日指，按週年利率5%計算之利息。
二、被告方面：
(一)乙○○○以:原告不是該里的人，卻一再到該里騷擾，跟其吵架
    又罵人，其才會告原告等語，資為抗辯。聲明:原告之訴駁
    回。
(二)甲○○以:原告自己跑來惹事生非，其有聽到原告說這些話，
    其開門後原告就跑走了等語，資違抗辯。聲明:原告之訴駁
    回。
三、本院之判斷：
（一）按因故意或過失不法侵害他人權利，應負侵權行為損害賠
      償責任者，須行為人具備故意或過失之主觀要件，且其行
      為須係不法，如行為人之行為有阻卻「不法」事由者，亦
      得免其責任。惟所謂阻卻不法事由，與欠缺故意或過失，
      兩者不同，前者為客觀要件，後者為主觀要件（最高法院
      99年度台上字第2447號判決意旨參照）；另按憲法第16條
      明定「訴訟權」為人民之基本權利，即人民認為其權利受
      侵害或有受侵害之虞者，為求權利之保護而向法院提起訴
      訟，請求為一定裁判之權利，而保障訴訟權之目的在使實
      體權利可於受侵害時，有回復之可能性，或使應予實現之
      權利狀態獲得真正實現，惟若行為人故意虛構事實，向司
      法機關為犯罪之訴追，導致他人名譽、信用受損害者，係
      屬訴訟權之濫用，而構成民事之侵權行為，當無疑義，是
      判斷行為人所提起之訴訟，是否為不當訴訟，其審酌重點
      在於行為人是否有相當原因或合理懷疑，倘無相當原因或
      合理懷疑而惡意提起訴訟，即非以訴訟勝訴或敗訴，作為
      主張權利之依據，其就行為人方面觀察，行為人非因明知
      無權利或非因重大過失不知其未具備權利，而提起訴訟致
      侵害他人之權利時，則訴訟權之保障應優先於一般權利之
      保障，於此情形下，行為人雖損害他人權利，惟係因受憲
      法訴訟權之保障，而具備阻卻違法事由，欠缺不法性。復
      按民事訴訟如係由原告主張權利者，應先由原告負舉證之
      責，若原告先不能舉證，以證實自己主張之事實為真實，
      則被告就其抗辯事實即令不能舉證，或其所舉證據尚有疵
      累，亦應駁回原告之請求。
（二）原告主張乙○○○於前述時間至舊城派出所以前述情節指稱
      原告對其恐嚇，並在警詢時為A言語；甲○○於該案警詢時
      曾為B言語，嗣於偵訊時為C言語，後來該案經檢方為系爭
      不起訴處分確定等事實，業經調閱系爭刑案警、偵卷確認
      無誤，並有系爭不起訴處分、再議駁回處分書（本院卷第
      13至23頁）可稽，且未據被告爭執，堪認可信。至原告主
      張被告故意誣告，應負損害賠償之責，為被告所否認，經
      查:
   1、系爭刑案檢察官不起訴之理由，是以檢察官勘驗原告提出
      之現場錄影，結果顯示原告並無被告所指述之恐嚇言論，
      且其所述內容並無加害生命、身體、自由、名譽，且乙○○○當時持續與原告爭執，未見有何驚恐之感，難認已心生
      畏懼，與恐嚇危安罪之構成要件有間，認原告之犯罪嫌疑
      尚有不足，而為不起訴處分。但依前揭說明，原告是否涉
      犯恐嚇危安罪，與被告是否應負損害賠償責任，並無必然
      關聯，仍應就侵權行為之要件另行判斷。
   2、依系爭刑案檢察官勘驗結果（全部對話如附表所示），顯
      示原告與乙○○○當時確有發生言語衝突並持續互為指責，
      且原告曾對乙○○○表示「對呀！妳兒子也是軍人退休，還
      敢講，妳兒子還上校勒！」、「有，我認識，還好妳有優
      秀的兒子。」、「還有出現這種媽媽，真的！」等語，有
      系爭不起訴處分書可參（本院卷第15至16頁）。又上開勘
      驗結果雖顯示原告當時並未為A言語，但原告確有提到乙○○○的兒子是軍官及退休等情事，而乙○○○到警局報案時已
      是109年7月15日，距離上開爭執發生之7月2日已相隔十餘
      天，而人之記憶本會隨著時間經過而逐漸淡忘、模糊，事
      後回想時，衡情本難期待其記憶會均無疏漏或遺忘之處，
      而乙○○○當時所指述之A言語與兩造實際爭執內容有相合之
      處，又考量當時兩造爭執激烈，乙○○○在兩造發生衝突、
      正在爭吵的脈絡下，聽到原告提及上開詞語，主觀上會有
      原告是要以此表示對其不利之印象，亦非全然不合常情，
      自難僅以乙○○○至警局所述與實際勘驗結果有別，或檢察
      官認為與恐嚇罪之法定要件不符，即逕認乙○○○有原告所
      指之故意誣告行為。
   3、甲○○所為B言語部分，僅在描述原告何時離開現場，並未
      指涉原告犯罪或有何不法行為。又甲○○所為C言語部分，
      雖未見於附表所示檢察官勘驗結果，但依勘驗結果顯示原
      告當時確曾對乙○○○表示「你管我做什麼。」、「你管我
      是哪來的！」、「妳管我在亂照！」等語（本院卷第15至
      16頁），故原告當時確實曾經多次對乙○○○表明叫乙○○○不
      要管之意，而甲○○在系爭刑案偵訊作證時已是109年10月1
      3日（偵卷第45頁），距離爭執發生已3個多月，其記憶本
      即可能較為模糊，而其證述內容既非完全偏離實際爭吵內
      容，亦難僅因其證述與勘驗結果有別，或檢察官認為原告
      所為與恐嚇罪之法定要件不符，即認甲○○就此已有故意或
      過失，應負損害賠償之責。　　　
四、綜上所述，原告主張被告應給付原告50,000元及自起訴狀繕
    本送達翌日起至清償日指，按週年利率5%計算之利息，為無
    理由，應予駁回。
五、本件事證已臻明確，兩造其餘主張陳述及所提之證據，經審
    酌後於本件判決結果無影響，爰不逐一論述，附此敘明。
六、訴訟費用負擔之依據：民事訴訟法第78條。
中　　華　　民　　國　　111 　年　　10　　月　　13　　日
                  橋頭簡易庭  法      官    呂維翰
以上正本與原本相符。
民事訴訟法第436條之24第2項：對於本判決之上訴，非以違背法
令為理由，不得為之。
如對本判決上訴，須於判決送達後20日內向本院提出上訴狀，並
須表明原判決所違背之法令及其具體內容與依訴訟資料可認為原
判決有違背法令之具體事實之上訴理由（須按他造當事人之人數
附繕本）。
中    華    民    國   111    年    10    月    13    日
                              書  記  官    薛如媛
訴訟費用計算式：
裁判費            1,000元
合計              1,000元

附表
        乙○○○：懂嗎？ 丙○○：我不懂！我不懂！ 乙○○○：不懂不要亂照，把它洗掉！ 丙○○：我不懂！ 乙○○○：你找這家做什麼？ 丙○○：你管我做什麼。這又不是妳家！ 乙○○○：對，這不是我家。請問你是哪來的？ 丙○○：你管我是哪來的！ 乙○○○：欸！大哥來，叫舊城派出所過來！ 丙○○：(丙○○敲門)叫呀！叫呀！ 乙○○○：你有種你不要走！ 丙○○：我在這裡呀，我在125號！她不在我就走了呀！ 乙○○○：那你為何要過來亂照？ 丙○○：妳管我在亂照！這巷子誰不能亂照。 乙○○○：你不是住這裡！ 丙○○：你管我照什麼！ 乙○○○：你是丙○○！ 丙○○：對呀，不然勒？你管我幹什麼？ 乙○○○：你不是我們這條巷子的人。 丙○○：我跟妳講，我是來這裡找人。 乙○○○：我不管你找誰，你不要亂照。 丙○○：我現在就在錄了。 乙○○○：我不怕你錄，我沒有做壞事。 丙○○：妳沒有做壞事，嗯嗯！摸著自己良心啦！摸著自己 良心啦！ 乙○○○：我沒有做壞事，你摸著自己的良心講話，不要亂 講話。 丙○○：很惡劣！ 乙○○○：你很惡劣！我們很惡劣？你自己良心勒！ 丙○○：自己良心摸著啦！ 乙○○○：你不住這裡不要亂照！ 丙○○：做壞事不要做太多！做壞事不要做太多！ 乙○○○：我們不用做壞事！你才做壞事。 丙○○：誰做壞事？ 乙○○○：你自己亂罵人才是做壞事。 丙○○： 我有亂罵人？ 乙○○○：你沒有亂罵人？ 丙○○：你亂誣告！ 乙○○○：你才亂誣告人！ 丙○○：糟糕啦！ 乙○○○(邊說邊往其住處前進)：你才糟糕勒！我們才不糟糕勒！你錄，你盡量錄，沒關係！ 丙○○：對呀，妳叫我盡量錄呀！ 乙○○○：我告訴你，你自己也是軍人退休。 丙○○：對呀！妳兒子也是軍人退休，還敢講，妳兒子還上 校勒！ 乙○○○：那是我家的事，跟你無關。 丙○○：有，我認識，還好妳有優秀的兒子。 乙○○○(已進入住處)：你不要這樣子在這邊亂。 丙○○：還有出現這種媽媽，真的！ 乙○○○：妳媽出你這樣子，也不是很好。 丙○○：對呀！壞事不要做太多。 乙○○○：你才壞事勒！不要在那裏亂叫！